臺灣板橋地方法院刑事判決　　　　　　　 94年度訴字第341號
公　訴　人　臺灣板橋地方法院檢察署檢察官
被　　　告　丙○○
上列被告因違反洗錢防制法案件，經檢察官提起公訴（93年度偵
字第8993號），於被告為有罪之陳述後，本院合議庭裁定由受命
法官獨任依簡式審判程序審理，茲判決如下：
    主  文
丙○○幫助掩飾因自己重大犯罪所得財物，處有期徒刑肆月，如
易科罰金，以參佰元折算壹日。所得財物新臺幣貳仟元沒收，如
全部或一部不能沒收時，以其財產抵償之。
    事  實
一、丙○○因受不熟識之友人「藍志明」（年籍不詳）之請託，
    同意提供自己具名設立之金融機構帳戶供其使用，在能預見
    其提供帳戶予不熟識之人使用，可能幫助不詳犯罪集團掩飾
    其因自己重大犯罪所得財物之情況下，竟不違其本意，而基
    於幫助掩飾因自己重大犯罪所得財物之故意，於民國93年3
    月3 日某時，在位於臺北縣板橋市○○路○ 段108 號之臺東
    區中小企業銀行板橋分行，先以自己名義開設帳戶（帳號：
    0000000000000 號）並取得存摺及提款卡後，旋於同日晚間
    20 時 許，在臺北縣板橋市○○路、三民路口交付予「藍志
    明」使用，並取得新臺幣（下同）2,000 元之報酬，以此方
    式幫助犯罪集團掩飾渠等因常業詐欺等重大犯罪所得之財物
    。其後丙○○上開存摺及金融卡為某詐騙集團取得，該集團
    成員即基於常業詐欺之犯意，於93年9 月7 日佯為員警撥打
    電話予乙○○誆稱其金融資料遭竊，要求至自動櫃員機上依
    其指示操作以變更密碼，乙○○因而陷於錯誤，持自己之提
    款卡，在自動櫃員機上依照指示連續3 次操作，而陸續匯出
    99,983元兩次、70,269元乙次之款項至上開帳戶內，隨即遭
    提領一空；另該集團成員再基於常業詐欺之犯意，於同年月
    8 日17時50分許，佯為臺灣銀行信義分行行員，撥打電話予
    甲○○，誆稱其金融卡遭偽造，要求撥打指定電話至所謂「
    偽卡中心」，再由該「偽卡中心」人員指示至自動櫃員機上
    依其指示操作以變更密碼，甲○○因而陷於錯誤，持自己之
    提款卡，在自動櫃員機上依照指示操作，而匯出99,983元之
    款項至上開帳戶內，隨即遭提領一空。嗣乙○○、甲○○發
    現受騙，報警循線查獲丙○○。
二、案經臺北縣警察局海山分局報告臺灣板橋地方法院檢察署檢
    察官偵查起訴。
    理  由
一、犯罪事實之認定：
  (一)上揭犯罪事實，業據被告於本院審理中自白不諱，核與被害
    人乙○○、甲○○於警詢中關於受詐騙過程之指述合致，堪
    信其自白應與事實相符。此外並有臺東區中小企業銀行94年
    3 月7 日（94）東企銀板字第25號函附存款往來申請書暨約
    定書、被告國民身分影本、印鑑卡、存摺帳款明細及自動化
    服務機器交易認證表等開戶與存提資料、中華郵政股份有限
    公司自動櫃員機用戶交易明細表4 份、臺中市警察局第五分
    局受理刑事案件報案三聯單乙紙、高雄市政府警察局苓雅分
    局受理刑事案件報案三聯單乙紙及臺東區中小企業銀行辦理
    防制人頭帳戶詐騙犯罪通報紀錄單乙紙等，可資佐證。
  (二)按刑法上所謂常業犯，指反覆以同種類行為為目的之社會活
    動之職業性犯罪而言，本件對乙○○、甲○○實施詐欺取財
    行為者，係以撥打不特定人之電話佯為警察或銀行職員偽稱
    渠等金融資料遭竊或提款卡遭偽造而逕為指示至提款機操作
    變更密碼，或要求撥打某電話予所謂「偽卡中心」之人，再
    由該「偽卡中心」人員以辦理變更密碼作業名義要求至自動
    櫃員機上依其指示操作，以此方式遂行詐欺行為，為由多數
    人所組成之詐欺集團，更利用被害人疏未詳加辨識所偽裝自
    動提款機指令內容，而詐取金錢，此業據被害人乙○○、甲○○指陳在卷，是此集團藉由分工取信受害人，更研究複雜
    之匯款指令誘使被害人操作而喪失財物，足認並非偶然之詐
    欺行為，而係有組織、計畫的常業性職業詐欺集團。又金融
    帳戶為個人理財之工具，申請開設金融帳戶並無任何特殊之
    限制，一般民眾皆可以存入最低開戶金額之方式申請之，且
    一人亦可以在不同之金融機構申請多數之存款帳戶使用，此
    乃眾所週知之事實，則依一般人之社會生活經驗，苟有並非
    親近熟識之人價購他人之銀行帳戶，衡情當可知悉該價購帳
    戶之人係為掩飾、隱匿包括洗錢防制法第3 條所列之重大犯
    罪等在內之不法所得之金錢而為之。本件被告以供他人使用
    之目的而開設帳戶，並立即將領得之存摺、提款卡及自己之
    印鑑交付予並不熟識之人，足見其於提供上開帳戶之存摺、
    金融卡及印鑑予他人前，即已預見其交付之上開物品可能遭
    詐騙集團可能將其所提供之帳戶用於掩飾、隱匿因包括洗錢
    防制法第3 條所列之重大犯罪等在內之不法所得之金錢，而
    不違反其本意，堪認被告就幫助掩飾、隱匿他人因重大犯罪
    所得金錢之行為具不確定故意。
  (三)是以本件事證明確，被告如事實欄所載之犯行洵足認定，應
    予依法論科。
二、論罪科刑之法律適用：
  (一)被告丙○○將上述銀行帳戶之存摺、提款卡等物，出借予真
    實姓名年籍不詳之人所組成之犯罪集團使用，以幫助該犯罪
    集團掩飾其因常業詐欺之重大犯罪所得財物，核其所為，係
    犯刑法第30條第1 項、洗錢防制法第9 條第1 項之幫助洗錢
    罪。又被告係幫助該犯罪集團成員掩飾其自己常業詐欺之重
    大犯罪所得財物，為從犯，爰依刑法第30條第2 項之規定，
    按正犯之刑減輕之。另被告於本院審理中自白犯行，應依洗
    錢防制法第9 條第5 項後段規定遞為減輕其刑。
  (二)爰審酌被告並無犯罪紀錄，有臺灣高等法院被告前案紀錄表
    在卷可參，素行非劣，教育程度為高職畢業（參被告警詢筆
    錄教育程度欄之記載），僅因蠅利即提供帳戶幫助洗錢，既
    助長他人犯罪，又增加查緝困難，危害財產安全及社會穩定
    ，自應以相當非難，惟於本院審理中能自白犯行，犯罪後之
    態度尚非不佳等一切情狀，量處如主文所示之刑，並諭知易
    科罰金之折算標準，以示懲儆。
  (三)又被告因犯上開幫助洗錢罪所得財物2,000 元，業據被告供
    認明確，不問屬於犯人與否，應依洗錢防制法第12條第1 項
    之規定，併予宣告沒收，如全部或一部不能沒收時，以其財
    產抵償之。
據上論斷，依刑事訴訟法第279 條之1 第1 項、第299 條第1 項
，洗錢防制法第9 條第1 項、第5 項、第12條第1 項，刑法第11
條前段、第30條、第41條第1 項前段，罰金罰鍰提高標準條例第
2 條，判決如主文。
本件經檢察官許智評到庭執行職務。
中　　華　　民　　國　　94　　年　　5 　　月　　26　　日
                  刑事第十三庭  法　官　楊  博  欽
上正本證明與原本無異
如不服本判決，應於判決送達後10日內，向本院提出上訴狀。
                                書記官  曾  美  滋
中　　華　　民　　國　　94　　年　　5 　　月　　26　　日
附錄本案論罪科刑法條全文：
洗錢防制法第2條
本法所稱洗錢，係指下列行為：
  一掩飾或隱匿因自己重大犯罪所得財物或財產上利益者。
  二掩飾、收受、搬運、寄藏、故買或牙保他人因重大犯罪所得
    財物或財產上利益者。
洗錢防制法第9條
  犯第二條第一款之罪者，處五年以下有期徒刑，得併科新臺幣
  三百萬元以下罰金。
  犯第二條第二款之罪者，處七年以下有期徒刑，得併科新臺幣
  五百萬元以下罰金。
  以犯前二項之罪為常業者，處三年以上十年以下有期徒刑，得
  併科新臺幣一百萬元以上一千萬元以下罰金。
  法人之代表人、法人或自然人之代理人、受雇人或其他從業人
  員，因執行業務犯前三項之罪者，除處罰行為人外，對該法人
  或自然人並科以各該項所定之罰金。但法人之代表人或自然人
  對於犯罪之發生，已盡力監督或為防止行為者，不在此限。
  犯前四項之罪，於犯罪後六個月內自首者，免除其刑；逾六個
  月者，減輕或免除其刑；在偵查或審判中自白者，減輕其刑。
